臺灣板橋地方法院刑事判決　　　　　　 100年度訴字第1171號
公　訴　人　臺灣板橋地方法院檢察署檢察官
被　　　告　陳漢翔
指定辯護人　本院公設辯護人湯明純
上列被告因強盜等案件，經檢察官提起公訴（100 年度偵字第79
08號），本院判決如下：
    主  文
陳漢翔意圖為自己不法之所有，而侵占遺失物，處罰金新臺幣肆
仟元，如易服勞役，以新臺幣壹仟元折算壹日。又侵入住宅竊盜
未遂，因脫免逮捕、湮滅罪證，而當場施以強暴，累犯，處有期
徒刑肆年拾月。
    事  實
一、陳漢翔曾於民國97年間，因偽造文書案件，經本院以97年度
    訴字第2905號刑事判決判處有期徒刑6 月，業於98年11月17
    日確定，並於99年10月27日執行完畢。詎其猶不知悔改，而
    分別為下列犯行：
(一)、於100 年1 月底至2 月初間某日，在不詳地點，拾獲其女友
    黃詩婷所遺落之住處（即新北市○○區○○路32巷4 弄12號
    4 樓）大門鑰匙，認有機可乘，竟基於意圖為自己不法所有
    之犯意，未交還與黃詩婷，而予以侵占入己。
(二)、陳漢翔另行基於意圖為自己不法所有之犯意，於100 年2 月
    25日15時許，在未徵得黃詩婷或其兄黃偉之同意下，即穿
    戴手套1 雙以避免留下指紋，並以上開鑰匙開啟大門之方式
    ，侵入新北市○○區○○路32巷4 弄12號4 樓屋內，並先行
    經由室內樓梯前往5 樓放置衣、帽，再返回4 樓物色財物。
    正當陳漢翔在4 樓客廳電視櫃附近翻找財物尚未得手之際，
    為房間內休息之黃偉所發覺而喝令制止並要求離開。陳漢
    翔不從，遂與黃偉遂扭打在地，黃偉因而大聲呼救。陳
    漢翔唯恐事跡敗露，並圖脫免逮捕，隨即衝進廚房拿取水果
    刀，對著欲奪門逃出之黃偉揮舞。黃偉見狀欲奪下該水
    果刀，而以手握住該水果刀之刀刃，因而受有右手拇指、食
    指及中指割傷之傷害，陳漢翔即以此方式對黃偉施以強暴
    ，至使黃偉難以抗拒而停止呼救，惟黃偉自忖若鬆手恐
    遭陳漢翔持刀攻擊，故仍與陳漢翔分別握住水果刀之刀刃及
    刀柄，而陳漢翔又唯恐衣、帽遺留在上址5 樓，可能為黃詩
    婷認出而暴露身分，為圖湮滅罪證，乃要求黃偉一同前往
    5 樓，黃偉因恐繼續遭水果刀砍傷，至使其難以抗拒而聽
    從，雙方即以1 人握住刀柄、1 人握住刀刃之方式，一同沿
    室內樓梯前往5 樓，由陳漢翔取回其衣、帽。雙方返回4 樓
    後，即協議均放下水果刀。惟因鄰居聽聞呼救聲響報警，經
    警到場處理，黃偉因畏懼恐遭陳漢翔報復，而向到場處理
    之警員佯稱並無異狀，陳漢翔因而得以乘警員陪同黃偉離
    去就醫後逃離現場。
二、嗣經黃偉至醫院包紮傷口後報警處理，經警調閱路口監視
    器錄影畫面，始於100 年2 月27日0 時30分許，在新北市○
    ○區○○街31號前查獲陳漢翔，經徵得陳漢翔同意後，前往
    其位在新北市○○區○○街467 巷20弄20號2 樓住處搜索，
    扣得陳漢翔作案時穿著之黑色上衣、藍色牛仔褲（沾有黃偉
    受傷噴濺之血跡）各1 件及上開鑰匙1 支，始悉上情。
三、案經新北市政府警察局海山分局移送臺灣板橋地方法院檢察
    署檢察官偵查起訴。
    理  由
壹、證據能力之說明：
一、按被告以外之人於審判外之言詞或書面陳述，除法律有規定
    者外，不得作為證據。刑事訴訟法第159 條第1 項定有明文
    。惟因檢察官代表國家偵查犯罪、實施公訴，必須對於被告
    之犯罪事實負舉證之責，依法其有訊問被告、證人及鑑定人
    之權，證人、鑑定人且須具結，而實務運作時，偵查中檢察
    官向被告以外之人所取得之陳述，原則上均能遵守法律規定
    ，不致違法取供，其可信性極高，為兼顧理論與實務，乃於
    修正刑事訴訟法時，增列第159 條之1 第2 項規定：「被告
    以外之人於偵查中向檢察官所為之陳述，除顯有不可信之情
    況者外，得為證據。」經查，證人黃偉於偵查中所為之陳
    述（見偵查卷宗第52至54頁），係被告以外之人於審判外之
    言詞陳述，核其性質固屬傳聞證據，惟從上開證人陳述時之
    客觀情狀觀之，其於偵查中受訊問時已具結擔保其證言之真
    實性並證述明確，且其證述內容亦與本件犯罪事實有相當之
    關聯性，又查無證據足認上開證人有受違法訊問等顯不可信
    或其他不適當之情況發生，上開證人復於本院審理時到庭接
    受被告及辯護人之詰問，以足保障被告之對質詰問權，當事
    人及辯護人亦均不爭執上開證人證述之證據能力，揆諸同法
    第159 條之1 第2 項規定，上開證人於偵查中所為之言詞陳
    述，自有證據能力。
二、次按，除前3 條（即第159 條之1 至之3 ）之情形外，下列
    文書亦得為證據：一、除顯有不可信之情況外，公務員職務
    上製作之紀錄文書、證明文書。二、除顯有不可信之情況外
    ，從事業務之人於業務上或通常業務過程所須製作之紀錄文
    書、證明文書。三、除前2 款之情形外，其他於可信之特別
    情況下所製作之文書。刑事訴訟法第159 條之4 亦有明文。
    查本判決下列所引用之文書證據，均係被告以外之人於審判
    外之書面陳述，核其性質固均屬傳聞證據，惟上開文書與本
    案犯罪事實均有相當之關聯性，且均係公務員職務上製作之
    紀錄文書或證明文書，為公務員依職權所為，與其責任、信
    譽攸關，若有錯誤、虛偽，公務員可能因此擔負刑事及行政
    責任，且該等文書經常處於可能受公開檢查（Public Inspe
    ction ）之狀態，其正確性及真實性之保障極高，而無顯不
    可信之情況，當事人及辯護人亦均不爭執上開文書之證據能
    力，依刑事訴訟法第159 條之4 第1 款規定，自均有證據能
    力。
三、至本判決所引用作為證據之下列照片，均係以科學、機械之
    方式，對於所拍攝內容所為忠實且正確之記錄，而以物品之
    存在本身做為證明事實之證據。故上開照片非依憑人之記憶
    再加以轉述而得，核其性質非屬供述證據，殊無刑事訴訟法
    第159 條第1 項傳聞證據排除法則之適用。又上開照片既與
    本案犯罪事實具有關聯性，復查無其他證據足資證明係公務
    員違背法定程序或經偽造、變造所取得，當事人亦均不爭執
    上開照片之證據能力，是依刑事訴訟法第158 條之4 反面解
    釋，認均有證據能力。
貳、認定犯罪事實所憑之證據及理由：
    訊據被告陳漢翔固坦承如事實欄一(一)所載之侵占遺失物犯行
    ，惟矢口否認有何如事實欄一(二)所載之加重準強盜未遂犯行
    ，辯稱：伊拿刀只是要嚇唬被害人，希望被害人冷靜下來不
    要叫喊云云，其辯護人亦辯護稱：被害人及到場處理之警員
    均無逮捕被告之意思，被害人亦未達難以抗拒之程度，尚與
    準強盜之要件不符云云。經查：
一、事實欄一(一)之部分：
    上揭如事實欄一(一)所載之犯罪事實，迭據被告於警詢時、偵
    查中及本院審理時均自白不諱，亦據證人即被害人黃偉於
    偵查中結證明確（見偵查卷宗第52至54頁），並有新北市政
    府警察局海山分局搜索扣押筆錄、扣押物品目錄表各1 份在
    卷可稽（見偵查卷宗第13至15頁）及鑰匙1 支扣案可資佐證
    ，足徵被告此部分任意性之自白與事實相符，堪予採信。
二、事實欄一(二)之部分：
(一)、上揭如事實欄一(二)所載被告於100 年2 月25日15時許，穿戴
    手套1 雙，以上開鑰匙開啟大門之方式，侵入新北市○○區
    ○○路32巷4 弄12號4 樓屋內，先至5 樓放置衣、帽，再至
    4 樓電視櫃附近翻找財物之際，為被害人所發覺而喝令制止
    ，2 人扭打後，被告衝進廚房拿取水果刀，對著高聲呼救而
    欲奪門逃出之被害人揮舞，被害人為奪取該水果刀，而以手
    握住該水果刀之刀刃，因而受有右手拇指、食指及中指割傷
    之傷害，被告復要求被害人一同至5 樓拿取置放之衣、帽，
    嗣後2 人協議放下水果刀，被害人並向據報前來處理之警員
    佯稱僅係感情糾紛，由警員陪同被害人至醫院救治，被告始
    自行離去之客觀事實，迭據被告於警詢時、偵查中及本院審
    理時均坦認在卷，與證人即被害人黃偉於偵查中及本院審
    理時之結證情節互核大致相符，並有新北市政府警察局100
    年4 月13日北警鑑字第1000058738號鑑驗書、新北市政府警
    察局海山分局搜索扣押筆錄、扣押物品目錄表各1 份、現場
    照片5 張、監視錄影翻拍照片3 張、被告衣著照片4 張在卷
    可稽（見本院卷宗第64、65頁、偵查卷宗第13至15頁、第19
    至24頁）及鑰匙1 支扣案可資佐證，堪信屬實。
(二)、按刑法第329 條準強盜罪之規定，將竊盜或搶奪之行為人為
    防護贓物、脫免逮捕或湮滅罪證而當場施強暴、脅迫之行為
    ，視為施強暴、脅迫使人不能抗拒而取走財物之強盜行為，
    乃因準強盜罪之取財行為與施強暴、脅迫行為之因果順序，
    雖與強盜罪相反，卻有時空之緊密連接關係，致竊盜或搶奪
    故意與施強暴、脅迫之故意，並非截然可分，而得以視為一
    複合之單一故意；復因取財行為與強暴、脅迫行為之因果順
    序縱使倒置，客觀上對於被害人或第三人所造成財產法益與
    人身法益之損害卻無二致，而得予以相同之評價。該條雖未
    如同法第328 條強盜罪將實行強暴、脅迫所導致被害人或第
    三人不能抗拒明列為構成要件之一部，惟行為人於竊盜或搶
    奪犯罪之際，當場實行之強暴、脅迫，若已達使人難以抗拒
    之程度，其行為之客觀不法與強盜行為之客觀不法，方與強
    盜行為之客觀不法相當，而得與強盜罪同其法定刑（最高法
    院100 年度台上字第3445號判決意旨參照）。所謂「強暴」
    ，係謂直接或間接對於人之身體施以暴力，以壓制被害人之
    抗拒之狀態而言；「脅迫」則係指行為人以威嚇加之於被害
    人，使其精神上萌生恐懼之心理，以達到至使不能抗拒之程
    度（最高法院95年度台上字第4801號、98年度台上字第2391
    號判決意旨參照）。至於是否難以抗拒，除應考量行為人所
    實施之不法手段，是否足以抑制通常人之抗拒，使之喪失自
    由意思外，並應就被害人之年齡、性別、性格、體能及當時
    所處環境等因素，加以客觀之考察，以為判別標準。易言之
    ，行為人所施用之強脅手段，客觀上是否足以壓抑被害人之
    意思自由，應依一般人在同一情況下，其意思自由是否因此
    受壓制為斷，不以被害人之主觀意思為準（最高法院87年度
    台上字第3705號判決參照）。經查：
  1.被告與被害人扭打後，前往廚房拿取水果刀對被害人揮舞，
    因而造成被害人奪刀時受有右手拇指、食指及中指割傷之傷
    害等節，業如前述。而上開水果刀係堅硬銳利之金屬製品，
    且置於廚房供日常生活使用，當可合理推斷具有割傷他人之
    銳利程度，倘2 人互相爭搶該水果刀，衡情自極有可能發生
    受傷之結果，被告為年近30歲、智識經驗正常之成年人，對
    上情自不得諉為不知。苟被告不欲發生被害人受傷之結果，
    自應於被害人上前搶刀時，以消極之方式躲避或棄刀，然被
    告卻仍積極與被害人互相爭搶該水果刀，不顧被害人可能於
    此過程受傷，另佐以被告較被害人高大之身形（被害人自稱
    身高170 公分、體重70公斤，被告自稱身高180 公分、體重
    74公斤，見本院100 年7 月7 日審判筆錄第7 、15頁），顯
    見被告縱使沒有持刀劈砍被害人，仍因積極與被害人爭搶水
    果刀之行為，致使被害人遭水果刀割傷，客觀上已足壓制一
    般人意思自由而達難以抗拒之程度，自屬對於人之身體施以
    暴力之「強暴」行為，殆無疑義。被告亦於本院審理時供承
    ：被害人當時衝到大門喊救命，伊就把被害人拉過來，伊拿
    刀是要讓被害人安靜下來等語（見本院100 年7 月7 日審判
    筆錄第16、17、21、22頁），足見被告有以該水果刀影響被
    害人舉動之意圖，益徵被告確有持水果刀施強暴以壓制被害
    人抗拒、壓抑被害人自由意志之主觀犯意無訛。
  2.次查，證人即被害人黃偉業於偵查中結證稱：「（問：為
    何警察說到現場時被告不在現場，是後來才找到被告？當天
    2 月25日警察到現場時，被告是否就在現場？）是，但是當
    天並沒有以現行犯被帶走。」、「（問：為什麼？）因警察
    來時被告有要求我放過他，所以當天警察來時我跟警察說是
    感情糾紛，所以沒有當天報案，事後來警方送我到醫院我才
    報案。」、「（問：為何你當時要那樣跟警察說？）因怕他
    會報復我，所以等脫離他時我才敢說。」等語（見偵查卷宗
    第54頁），復於本院審理時結證稱：「（問：那被告拿刀出
    來之後，你還有喊救命嗎？）就沒有了。」、「（問：為什
    麼沒有喊救命？）我怕被告抽出刀子，更使力。」、「（問
    ：你當時有辦法控制住被告或是自己逃跑嗎？）我沒有辦法
    控制住被告，關於逃跑，我只有打開大門的第1 道門，因為
    我家的大門有2 道門，另1 個大門我還沒有打開，這時候被
    告已經到我面前了。」、「（問：你和被告共同握住1 把刀
    上5 樓的時候，為何你不放手趕快跑？）我怕被告砍我。」
    、「（問：你那時候沒有跟警察說的最大原因是什麼？）我
    怕被告又來找我。」等語（見本院100 年7 月7 日審判筆錄
    第12至14頁），足見被害人雖有呼救及搶刀之舉動，且與被
    告同持該刀僵持，惟仍受該水果刀之震懾而停止呼救，更因
    害怕遭繼續劈砍而被迫與被告同持該刀（被告持刀柄、被害
    人持刀刃）一同前往5 樓，嗣後該2 人雖協議同時放下水果
    刀，然被害人仍擔憂遭被告報復，而向前來處理之警員謊稱
    感情糾紛，益徵被害人確係因顧忌被告之舉動而遭壓制自由
    意志，亦被迫放棄呼救及抗拒之行為，堪認被告持水果刀之
    行為非但客觀上已達難以抗拒之程度，事實上亦已使被害人
    不敢抗拒。辯護人仍執前詞辯稱被告之行為尚未使被害人達
    難以抗拒之程度云云，顯屬無據，要難採信。
  3.又針對被告前往廚房拿取水果刀之原因一事，被告於警詢時
    供稱：伊當時怕被害人報警等語（見偵查卷宗第5 頁），復
    於本院審理時自承：因為被害人發現伊以後開始大喊大叫，
    伊怕吵鬧吵到鄰居，鄰居會去報警來抓伊，所以拿刀要讓被
    害人安靜下來等語（見本院100 年7 月7 日判筆錄第17、21
    頁），故可知被告主觀上擔憂被害人報警或鄰居聽聞被害人
    呼救而報警，且事實上確有警員據報後前往被害人之住處，
    顯見被告持刀之原因當係唯恐有人報警後遭逮捕，因而要求
    被告噤聲，避免警方到場處理而無法逃脫，益徵被告有脫免
    逮捕之意思無訛。至被害人雖於本院審理時迭稱：伊只是要
    被告離去，沒有要逮捕被告之意思等語（見本院100 年7 月
    7 日審判筆錄第7 頁、第10至12頁），然刑法第329 條所稱
    之防護贓物、脫免逮捕及湮滅罪證，均係行為人當場施以強
    暴、脅迫之原因，自應從行為人主觀之想法予以判斷，倘行
    為人當場施以強脅行為之目的係在於防護贓物、脫免逮捕或
    湮滅罪證，即足當之，至於被害人或第三人有無積極為逮捕
    行為人或取回贓物、保全罪證之舉動，則非所問，否則將使
    本條之適用範圍限縮於行為人與被害人或第三人有所對峙之
    狀況，無異加諸被害人或第三人逮捕行為人、取回贓物或保
    全罪證之義務，而將陷被害人或第三人於不可度測之危險中
    ，當非立法原意。準此，被告持刀既係確保被害人無法報警
    ，並避免被害人之呼救聲驚動鄰居報警，以便利其順利脫逃
    ，則被告脫免逮捕之意圖已彰彰甚明，縱被害人自身並無逮
    捕被告之意思，亦無解於刑法第329 條刑責之成立。辯護人
    仍執前詞置辯，為無理由，應非可採。
  4.再者，刑法第329 條規定中所稱「湮滅罪證」者，無非係指
    湮滅足以證明被告犯罪之證據，故被告遺留在現場之私人衣
    物等物件，因可供指認而追查出被告身分，倘被告犯案後取
    走遺留在現場之衣物，自屬「湮滅罪證」無疑。經查，證人
    即被害人黃偉業於偵查中結證稱：「（問：你奪刀完後被
    告如何作？）我奪刀受傷後被告還沒立即走，有要求說要去
    5 樓，當時我手握著刀尖，被告握刀柄，我們就一起從4 樓
    去5 樓（樓中樓），因他說他有東西放在5 樓，好像是一些
    這次帶來作案之帽子等物。」、「（問：後來被告有從5 樓
    把東西拿走嗎？）有。」、「（問：被告拿走的東西是這次
    入侵你家時帶來的？）是。」等語（見偵查卷宗第53頁），
    被告亦於本院審理時供承：「（問：為什麼你要到5 樓去呢
    ？）我那時候的想法就是我要走不能留東西在那邊，我怕我
    留下東西在那邊，被害人的妹妹會知道，我放了我的1 頂帽
    子還有1 件衣服在5 樓，就是案發當時我所穿的那件。」等
    語（見本院100 年7 月7 日審判筆錄第22頁），足徵被告持
    水果刀對被害人施以強暴後，壓制被害人一同前往5 樓，目
    的即是在於取走足資識別其身分之衣、帽，以避免遭被害人
    之妹妹指認，揆諸前揭說明，被告之行為自屬刑法第329 條
    所稱之「湮滅罪證」，當無疑義。
(三)、至公訴意旨雖認被告已竊取被害人黃偉放置在餐桌上之現
    金新臺幣（下同）100 餘元得手云云，證人黃偉亦曾於偵
    查中結證稱：家中餐桌上的100 餘元放好幾天了，是被被告
    拿走云云（見偵查卷宗第52至53頁）。惟按，預備行為與未
    遂犯之區別，以已、未著手於犯罪之實行為標準，所謂著手
    ，即指犯人對於犯罪構成事實開始實行而言，是關於竊盜行
    為之著手，係以已否開始接近財物，並進而物色、搜尋財物
    為要件。經查，證人黃偉業於本院審理時改結證稱：「（
    問：你說你有100 多元被偷走，是嗎？）我沒看到被告拿這
    100 多元，但我確實有掉100 多元。」、「（問：被告進來
    你家之前這100 多元有沒有掉？）我忘了。」、「（問：可
    是筆錄上面記載是你說100 多元是被告拿走的？）我沒有講
    。」、「（問：你能夠確定這100 多元是放在什麼地方？）
    飯桌吧。」、「（問：是好像放在飯桌還是你能夠確定飯桌
    上有錢？）好像，我也沒有辦法確定。」、「（問：你有看
    到被告在飯桌那邊翻找東西嗎？）沒有，我看到被告的時候
    ，他人是在客廳的電視櫃前面。」、「（問：所以你現在能
    否確定100 多元是被告拿走的？）沒有辦法。」等語（見本
    院100 年7 月7 日審判筆錄第8 至10頁、第12頁），並經本
    院於審理時當庭勘驗證人黃偉於檢察官訊問時之錄音錄影
    光碟，勘驗結果略以：「針對檢察官所詢問錢是不是被告所
    拿走的，或是有可能掉在家中而沒有發現這樣的問題，證人
    並沒有很明確立即回答而顯示出思考的動作（搔頭、抓身）
    ，證人並沒有很明確的說『是被被告拿走的』，有說『錢放
    好幾天』。」等語（見本院100 年7 月7 日審判筆錄第19頁
    ），足見證人黃偉對於被告有無竊取該100 餘元一事，無
    論於偵查中或本院審理時，均無法證述明確，復查無其他積
    極證據足認被告有竊取屋內其他財物得手，依「罪證有疑，
    利於被告」之原則，自無法認定被告已竊取放置在餐桌上之
    100 餘元或其他財物得手之事實。又被告業於本院審理時自
    承：被害人發現伊時，伊正蹲在電視面前翻找東西等語（見
    本院100 年7 月7 日審判筆錄第15頁），顯見被告確實開始
    搜尋財物，而著手於竊盜行為無訛，惟既未取得財物，當僅
    屬未遂之階段。
三、綜上所述，本案事證明確，被告所辯尚難採信，其犯行均堪
    認定，應依法論科。
、論罪科刑之依據：
一、按刑法第330 條之強盜罪，不僅指自始犯同法第328 條之強
    盜罪而言，即同法第329 條之準強盜罪，亦包括之，故犯準
    強盜罪而有同法第321 條第1 項各款情形之一者，自應依第
    330 條論處（最高法院42年台上字第523 號、48年台上字第
    166 號判例意旨、82年度台上字第5777號、87年度台上字第
    3040號、95年度台上字第4335號判決意旨可資參照）。次按
    ，刑法準強盜罪，係以竊盜或搶奪為前提，其竊盜或搶奪既
    遂者，即以強盜既遂論，如竊盜或搶奪為未遂，即以強盜未
    遂論（最高法院68年台上字第2772號判例意旨參照）。
二、核被告如事實欄一(一)所為，係犯刑法第337 條之侵占遺失物
    罪；如事實欄一(二)所為，係犯刑法第321 條第2 項、第1 項
    第1 款之侵入住宅竊盜未遂罪，因脫免逮捕、湮滅罪證，而
    當場施以強暴，應以刑法第330 條第2 項、第1 項之加重準
    強盜未遂罪論處。公訴意旨認被告如事實欄一(二)所為係犯刑
    法第330 條第1 項之加重準強盜罪云云，容有未洽（理由詳
    前述），惟既、未遂僅係行為階段之不同，尚毋庸變更起訴
    法條，併此敘明。被害人受有如事實欄一(二)所載之傷害，為
    被告施強暴行為之當然結果，已包含於加重準強盜未遂之罪
    質中評價，不另論傷害罪。被告所犯上開2 罪間，犯意各別
    ，行為分殊，應予分論併罰。又被告有上述事實欄所載之科
    刑及執行紀錄，此觀卷附臺灣高等法院被告前案紀錄表1 份
    即明，其於受有期徒刑之執行完畢後，5 年以內故意再犯本
    件如事實欄一(二)所示有期徒刑以上之罪，為累犯，應依刑法
    第47條第1 項規定加重其刑。至被告如事實欄一(一)所示之行
    為，係犯罰金刑之侵占遺失物罪，並無刑法第47條第1 項累
    犯規定之適用，亦予敘明。被告雖因脫免逮捕、湮滅罪證而
    當場對被害人施以強暴，惟其已著手竊盜行為之實行，未生
    取得財物並將之置於己力管領支配之結果，仍為未遂犯，衡
    酌其犯罪情節，尚與既遂犯有間，爰依刑法第25條第2 項規
    定，按既遂犯之刑減輕，並依法先加後減之。爰審酌被告正
    值青壯，不思正道取財，竟圖不勞而獲，任意侵占他人之遺
    失物，並著手侵入住宅竊取他人財物，破壞社會秩序及他人
    財產安全，法治觀念薄弱，又經被害人發覺後，竟為求脫免
    逮捕、湮滅罪證，持刀揮舞而對被害人施以強暴，使被害人
    受有上開傷勢，所為非是，兼衡被告曾有竊盜等前科紀錄之
    素行（見卷附臺灣高等法院被告前案記錄表）、智識程度、
    生活狀況、犯罪之動機、目的、手段、所侵占財物之價值、
    犯罪後之態度等一切情狀，量處如主文所示之刑，並就罰金
    刑之部分諭知易服勞役之折算標準，以資懲儆。
三、末查，被告所持以揮舞之水果刀1 把及扣案之鑰匙1 支，固
    均為供犯罪所用之物，惟該水果刀既係在被害人家中廚房所
    取得，該鑰匙則屬被害人之妹妹黃詩婷所有，均非屬被告所
    有之物，且無證據證明屬違禁物或其他應沒收之物，當無從
    宣告沒收；至被告所穿戴用以避免留下指紋之手套1 雙，係
    被告所有供犯罪所用之物，固據其於警詢時及偵查中均供承
    明確（見偵查卷宗第4 、47頁），惟該手套業經丟棄一節，
    亦據被告於警詢時供明在卷（見偵查卷宗第4 頁），自難認
    現仍存在，且無證據證明屬違禁物或其他應沒收之物，為免
    執行困難，爰不予宣告沒收；另扣案之黑色長袖上衣及藍色
    牛仔褲各1 件，均係一般日常之服裝，尚難認與被告之本案
    犯行有直接關係，亦不予宣告沒收，均附此敘明。
據上論斷，應依刑事訴訟法第299 條第1 項前段，刑法第321 條
第1 項第1 款、第329 條、第330 條第1 項、第2 項、第47條第
1 項、第25條第2 項、第42條第3 項前段，刑法施行法第1 條之
1 第1 項、第2 項前段，判決如主文。
本案經檢察官黃明絹到庭執行職務。
中    華    民    國    100   年    7     月    28    日
                  刑事第八庭審判長法  官  陳鴻清
                                  法  官  劉安榕
                                  法  官  賴彥魁
以上正本證明與原本無異。
如不服本判決，應於判決送達後10日內，向本院提出上訴書狀，
並應敘述具體理由；其未敘述上訴理由者，應於上訴期間屆滿後
20日內向本院補提理由書（均須按他造當事人之人數附繕本），
「切勿逕送上級法院」。
                                  書記官  楊文祥
中    華    民    國    100   年    7     月    28    日
附錄本案論罪科刑法條全文：
中華民國刑法第321 條
犯竊盜罪而有下列情形之一者，處6 月以上、5 年以下有期徒刑
，得併科新臺幣10萬元以下罰金：
一、侵入住宅或有人居住之建築物、船艦或隱匿其內而犯之者。
二、毀越門扇、牆垣或其他安全設備而犯之者。
三、攜帶兇器而犯之者。
四、結夥3 人以上而犯之者。
五、乘火災、水災或其他災害之際而犯之者。
六、在車站、埠頭、航空站或其他供水、陸、空公眾運輸之舟、
    車、航空機內而犯之者。
前項之未遂犯罰之。
中華民國刑法第329 條
竊盜或搶奪，因防護贓物、脫免逮捕或湮滅罪證，而當場施以強
暴脅迫者，以強盜論。
中華民國刑法第330 條
犯強盜罪而有第321 條第1 項各款情形之一者，處7 年以上有期
徒刑。
前項之未遂犯罰之。
中華民國刑法第337 條
意圖為自己或第三人不法之所有，而侵占遺失物、漂流物或其他
離本人所持有之物者，處500 元以下罰金。